【裁判字號】    92,自,351
【裁判日期】    920821
【裁判案由】    傷害等
【裁判全文】
臺灣臺北地方法院刑事判決                          九十二年度自字第三五一號
    自  訴  人  己○○
                乙○○
    右  二  人  周炳榮律師
    共同代理人
    被      告  甲○○  男  五.
    選任辯護人  張敏雄律師
    被      告  戊○○  男  三.
                丙○○  男  三.
右列被告等因傷害等案件，經自訴人提起自訴，本院判決如左：
    主    文
甲○○被訴傷害、恐嚇、毀損及竊盜部分，均無罪。被訴誹謗部分自訴不受理。
戊○○、丙○○，均無罪。
    理    由
一、自訴意旨略以：(1)被告甲○○、戊○○、丙○○三人夥同其他不明人士數人，於
    民國九十一年十月三日晚間十一時許，至自訴人乙○○、己○○位在臺北市○○
    路○段一一八巷十二弄六號住處，毆打自訴人乙○○、己○○，致自訴人乙○○
    受有頭部、後頸部、左、右手瘀傷，及自訴人己○○受有右手肘瘀血、右眼角、
    額頭瘀血等傷害，因而認被告甲○○、戊○○、丙○○三人共同涉犯傷害罪嫌云
    云，並先於九十二年三月二十九日前往臺北市政府警察局大安分局新生南路派出
    所提出告訴。(2)被告甲○○於上開時、地，另對自訴人己○○恫嚇稱：「必須在
    九十一年十月十六日前搬離該住處，並把所有物品清理完畢，否則便會叫鎖匠自
    行開門，強制搬離現址，再叫其所經營砂石場內的兄弟工人們將自訴人己○○架
    走。」等語，致自訴人己○○心生畏懼，因而認被告甲○○另涉犯恐嚇罪嫌云云
    。(3)被告甲○○復於上揭時、地將自訴人己○○所有之清代系列青瓷碗盤一組、
    墨西哥十八世紀紀念性陶瓷煙灰缸二個、古董花瓶一個、燈飾一組、高級化妝品
    、明鏡一個及家具古董器皿等物品摔毀，因而認被告甲○○復涉犯毀損罪嫌云云
    ，並先於九十二年三月二十九日前往臺北市政府警察局大安分局新生南路派出所
    提出告訴。(4)被告甲○○另於八十九年間至自訴人己○○位在臺北市○○路一二
    二號十樓之辦公室內，竊取金質鯉魚一座、寶劍一柄，及於九十一年九月間擅自
    進入自訴人己○○上揭住處地下室，搬走大型會議桌等物，因而認被告甲○○另
    涉犯竊盜罪嫌云云。(5)被告甲○○再於九十年間至九十一年十月三日，多次在自
    訴人己○○與其父母孩子面前說自訴人己○○「討客兄」、「與他人有染」等語
    ，致自訴人己○○名譽受有損害，因而認被告甲○○另涉犯誹謗罪嫌云云。
二、無罪部分：
    (1)按犯罪事實應依證據認定之，無證據不得認定其犯罪事實；復不能證明被告犯
      罪者，應諭知無罪之判決，刑事訴訟法第一百五十四條、第三百零一條第一項
      分別定有明文。次按認定不利於被告之事實，須依積極證據，苟積極證據不足
      為不利於被告事實之認定，即應為有利於被告之認定，更不必有何有利之證據
      ，最高法院著有三十年上字第八一六號判例足資參照。再按自訴人之自訴，係
      以使被告受刑事訴追為目的，是其陳述是否與事實相符，仍應調查其他證據以
      資審認。
    (2)訊據被告甲○○堅詞否認有何右揭傷害、恐嚇、毀損及竊盜之犯行，辯稱：「
      我沒有動手毆打自訴人己○○、乙○○二人，也沒有恐嚇自訴人己○○，而屋
      內的物品是自訴人他們自己毀損的，我也沒有竊取自訴人己○○公司的財物。
      」等語。另訊據被告戊○○亦堅詞否認有何右開傷害犯行，辯稱：「那天我和
      被告丙○○因為工作的問題要去找被告甲○○，那天在他們住處我聽到地下室
      有吵架的聲音，因為我跟被告甲○○比較熟，所以我就下樓去看，而那時候被
      告丙○○在上面等候，我看到自訴人乙○○作勢要打被告甲○○，我就過去順
      手推開自訴人乙○○，後來被告甲○○就叫我上樓去，當時我並沒有動手毆打
      自訴人己○○、乙○○二人，況且那時被告丙○○也一直在一樓，並沒有下樓
      來。」等語。
    (3)經查：自訴人乙○○於本院九十二年六月十九日調查時到庭指稱：「第一個打
      我的人因為我背對著他，他打我頭部後面一下，我就暈倒在沙發上，被告三人
      還一直打我，他們對我拳打腳踢，他們三人都有打我，打了我好幾分鐘。」等
      語，據此，倘被告甲○○、戊○○、丙○○三人確係動手毆打（拳打腳踢）自
      訴人乙○○達數分鐘之久，則自訴人乙○○受傷部分理應遍及全身部位，惟觀
      諸自訴人乙○○所提出之臺北市立仁愛醫院驗傷診斷書，其上所記載受傷部位
      為頭部三Ⅹ一公分瘀傷、六Ⅹ七公分瘀傷、二Ⅹ一公分血腫、後頸一Ⅹ二公分
      瘀傷、右手十四Ⅹ三公分瘀傷及左手０．五Ⅹ０．五公分瘀傷等傷害，分別係
      集中在頭部三處、後頸、右手及左手各一處，似非遭多數人拳打腳踢達數分鐘
      所致；況參以自訴人乙○○既指訴遭其中一人毆打頭部後即暈倒在沙發上，又
      何以能明確記憶被告甲○○、戊○○、丙○○三人共同對伊拳打腳踢達數分鐘
      之久，是自訴人乙○○上開指訴，是否可信，要非無疑。再查：證人庚○○於
      本院九十二年七月二日調查時到庭結證稱：「那天我去找被告甲○○談事情，
      但是我沒有看到他，我聽到樓下有爭吵聲，門沒有關，我就到地下室去，看到
      被告甲○○和自訴人己○○在爭吵，當時還有自訴人己○○的兒子即自訴人乙○○也在場，還有一些被告甲○○的朋友在場，我不認識，他們沒有打架只有
      發生爭吵，我也有勸他們不要爭吵。當時我並沒有看到被告甲○○在摔東西，
      也沒有聽到被告甲○○有講恐嚇自訴人己○○的話。」等語，另佐以證人庚○○係自訴人己○○、乙○○聲請傳訊之友性證人，其證詞自無迴護被告甲○○
      、戊○○、丙○○三人之理，是證人庚○○上揭證詞自堪採信。基此，應足認
      當日雙方僅有發生爭吵，並無打架、恐嚇及毀損之情事。至證人丁○○即前往
      現場處理之員警雖於本院九十二年七月二日調查時到庭結證稱：「自訴人己○○跑到派出所報案說他兒子（即自訴人乙○○）在住處遭人毆打，我就跟她到
      現場，到現場的時候，自訴人乙○○外表看得到有傷，當時有四人在場，自訴
      人己○○指稱現場的三位男士打她兒子，我到現場的時候，他們並沒有打架的
      情形，現場東西是有被摔的情形，但是我沒有親眼看到是誰摔的。」等情，因
      證人丁○○係事後抵達現場處理之員警，其對於案發過程並未全程目賭，是要
      難以證人丁○○前開證詞，即遽以採為不利被告甲○○、戊○○、丙○○共同
      涉犯傷害罪嫌，及被告甲○○另涉犯恐嚇、毀損、竊盜罪嫌之認定。復查：自
      訴人乙○○於本院九十二年六月十九日調查時到庭陳稱：「事發當天我沒有看
      到被告甲○○打我媽媽（即自訴人己○○）；另參諸自訴人己○○於九十一年
      十月三日前往臺北市政府警察局大安分局新生南路派出所報案時亦未指稱有遭
      被告甲○○、戊○○、丙○○三人毆打乙節，此亦有員警工作紀錄簿內頁影本
      一紙在卷可稽，此亦足證被告甲○○、戊○○、丙○○三人於當日並未有動手
      毆打自訴人己○○。第查：自訴人己○○另指稱被告甲○○涉犯恐嚇、毀損及
      竊盜等犯行，除聲請本院傳訊證人庚○○到庭證述（嗣經本院傳訊證人庚○○
      於九十二年七月二日調查時到庭結證稱：伊並未聽到被告甲○○恐嚇自訴人己○○及毀損自訴人己○○屋內物品等情，已如前述，是證人庚○○之證詞自難
      採為不利被告甲○○涉犯恐嚇、毀損及竊盜之認定）外，並未提陳任何有關被
      告甲○○涉犯恐嚇、毀損及竊盜等犯行之佐證以憑調查，其所為被告甲○○涉
      犯恐嚇、毀損及竊盜等犯行之片面指訴，即難採為不利被告甲○○之認定基礎
      。綜前所述，被告甲○○、戊○○上揭所辯，均堪採信。此外，復查無其他積
      極證據足資證明被告甲○○有何自訴意旨所指傷害、恐嚇、毀損及竊盜等犯行
      ，及被告戊○○、丙○○有何自訴意旨所指傷害之犯行，不能證明被告甲○○
      、戊○○、丙○○被指訴之犯行，揆諸首開法條及判例之說明，就被告甲○○
      被指訴傷害、恐嚇、毀損、竊盜等犯行，及被告戊○○、丙○○被指訴傷害之
      犯行，依法均應諭知無罪之判決。
    (4)被告丙○○經本院合法傳喚無正當理由不到庭，惟既不能證明被告丙○○有何
      自訴人所指訴之傷害犯行存在而應為無罪之判決，已如前述，爰依刑事訴訟法
      第三百零六條之規定，不待其陳述，逕行判決，併予敘明。
三、自訴不受理部分：
    (1)按不得提起自訴而提起者，應諭知不受理之判決，刑事訴訟法第三百三十四條
      定有明文。又刑法第三百十條之誹謗罪，依同法第三百十四條規定，需告訴乃
      論。次按告訴或請求乃論之罪，已不得為告訴或請求者，不得再行自訴；告訴
      乃論之罪，其告訴應自得為告訴之人知悉犯人之時起，於六個月內為之，刑事
      訴訟法第三百二十二條、第二百三十七條第一項亦分別定有明文。
    (2)經查：自訴人己○○指訴被告甲○○自九十年間至九十一年十月三日，多次在
      自訴人己○○與其父母孩子面前說自訴人己○○「討客兄」、「與他人有染」
      等語，其指訴被告甲○○涉犯誹謗犯行之時間係自九十年間至九十一年十月三
      日止，自訴人己○○既自九十一年十月三日起即知悉被告即犯人甲○○涉犯誹
      謗犯行，然其於得為告訴期間內，即知悉犯人之時起六個月內，未經合法告訴
      ，已不得為告訴，亦不得再行自訴。依照上開法條之說明，自訴人己○○於九
      十二年四月二十九日已逾告訴期間後，始具狀向本院提出本件誹謗自訴，係不
      得提起自訴而提起，爰依法為不受理判決之諭知。
據上論斷，應依刑事訴訟法第三百四十三條、第三百零一條第一項、第三百三十四條
、第三百零六條，判決如主文。
中      華      民      國    九十二    年      八      月    二十一    日
                                臺灣臺北地方法院刑事第七庭
                                    法  官  蔡正雄
右正本證明與原本無異。
如不服本判決，應於判決送達後十日內向本院提出上訴狀（應抄附繕本）。
                                    書記官  黃秀琴
中      華      民      國    九十二    年      八      月    二十二    日


司法院資訊處製作；財團法人民間司法改革基金會備份。
